【裁判字號】    98,交聲,259
【裁判日期】    980629
【裁判案由】    違反道路交通管理處罰條例聲明異議
【裁判全文】
臺灣士林地方法院交通事件裁定        98年度交聲字第259號
原處分機關  高雄市政府交通局
異  議  人
即受處分人  乙○○
上列異議人即受處分人因違反道路交通管理處罰條例案件，對於
高雄市政府交通局民國97年11月4 日所為處分（原處分案號：高
市交裁字第裁32-AEB734245號）聲明異議，經臺灣高雄地方法院
諭知管轄錯誤裁定（臺灣高雄地方法院97年度交聲字第2552號）
，並移送本院，本院裁定如下：
    主  文
原處分撤銷。
乙○○不罰。
    理  由
一、原處分意旨略以：異議人即受處分人乙○○於民國94年10月
    4 日晚間10時8 分許，駕駛車牌號碼YK-4370 號自用小客車
    （下稱系爭汽車），行經臺北市○○路○ 段、文林北路口時
    ，經員警攔停舉發「使用手持式行動電話進行撥接」之違規
    ，依道路交通管理處罰條例第31條之1 第1 項規定，處罰鍰
    新臺幣（下同）3,000元云云。
二、異議意旨略以：伊於上開時地駕駛系爭汽車，並未於行進中
    撥接行動電話或通話，員警既未調取行動電話通聯紀錄，並
    無證據可證明伊有上開違規行為，原處分應予撤銷等語。
三、按道路交通管理處罰條例本身並無行政罰裁處權之時效消滅
    規定，同條例第2 條規定：「本條例未規定者，依其他法律
    規定。」，又行政罰法於94年2 月5 日立法公布，自95年2
    月5 日起施行，行政罰法第27條規定：「行政行政罰之裁處
    權，因3 年期間之經過而消滅。前項期間，自違反行政法上
    義務之行為終了時起算。但行為之結果發生在後者，自該結
    果發生時起算。」，是行政罰裁處權之時效期間為3 年。行
    政罰法第45條亦規定：「本法施行前違反行政法上義務之行
    為應受處罰而未經裁處，於本法施行後裁處者，除第15條、
    第16條、第18條第2 項、第20條及第22條規定外，均適用之
    。前項行政罰之裁處權時效，自本法施行之日起算。」，其
    立法理由第3 點明揭：「本法施行前違反行政法上義務之行
    為應受處罰而未經裁處者，於本法施行後裁處時，其裁處權
    時效，除非個別行政法律另有規定，依其規定外，均自本法
    施行之日起算。至於有關時效期間之規定，自仍適用本法。
    」；參以94年8 月8 日行政院院臺規字第0940020908號函訂
    定發布之「行政機關因應行政罰法施行應注意之法制事項」
    第10點亦規定：「本法施行後，第27條第1 項所定行政罰之
    裁處權因3 年期間而消滅；本法施行前，違反行政法上義務
    之行為應受處罰而未經裁處，於本法施行後裁處者，上開第
    27條第1 項所定裁處權時效之計算，應注意依本法第45條第
    2 項規定辦理。」，道路交通管理處罰條例就裁處權時效並
    無特別規定，業如前述，是於行政罰法施行前違反道路交通
    管理處罰條例案件，於行政罰法施行後為裁決者，除有行政
    罰法第45條第1 項所定之除外情形，其裁處權時效為3 年，
    並自行政罰法施行之日起算其時效期間。本件違規時間係94
    年10月4 日，依行政罰法第45條第2 項規定，原處分機關之
    裁處權時效期間自95年2 月5 日起算3 年，而原處分裁決日
    期為97年11月4 日，尚在自95年2 月5 日起算3 年之裁處權
    時效內，原處分機關之裁處權尚未罹於時效，自得就本件違
    規予以裁處，合先敘明。
四、次按交通違規行為經員警當場舉發，應填製舉發違反道路交
    通管理事件通知單（下稱舉發通知單）交付違規行為人簽收
    ，苟違規行為人拒絕簽收舉發通知單者，則於舉發通知單記
    明其事由，視為已收受，90年5 月30日修正之違反道路交通
    管理事件統一裁罰基準及處理細則第11條第1 項第1 款規定
    定有明文。本件受處分人為警當場攔停舉發時，拒絕簽收舉
    發通知單，經員警於舉發通知單移送聯記明「拒簽拒收，已
    當場告知應到案日期及處所」之事由，依法視為受處分人已
    收受，有舉發通知單移送聯1 紙、臺北市政府警察局交通警
    察大隊98年3 月18日北市警交大執字第09836526 900號函及
    所附歷史案件明細表各1 紙在卷可稽（本院卷第12至14頁）
    ，堪認本件舉發通知單已合法送達受處分人。
五、復按認定犯罪事實所憑之證據，雖不以直接證據為限，間接
    證據亦包括在內。然而無論直接證據或間接證據，其得為訴
    訟上之證明者，須於通常一般之人均不致有所懷疑，而得確
    信其為真實之程度者，始得據為有罪之認定。倘其證明尚未
    達此一程度，而有合理之懷疑存在，而無從使事實審法院得
    有罪之確信時，即應由法院為諭知被告無罪之判決（最高法
    院76年度臺上字第4986號判例參照）。又法院受理交通事件
    ，準用刑事訴訟法之規定，道路交通管理處罰條例第89條前
    段定有明文，是法院審理行為人違反道路交通管理處罰條例
    案件時，當有其適用。從而法院於審理行為人違反道路交通
    管理處罰條例之案件，如就原處分機關所認定之行為人違規
    事實仍有合理之懷疑，而無法確信行為人確有該當於該條例
    各該處罰條文之構成要件事實時，此際即應依罪疑唯輕之原
    則，為受處分人有利之認定。又汽車駕駛人於行駛道路時，
    使用手持式行動電話進行撥接或通話者，處新臺幣3,000 元
    罰鍰，道路交通管理處罰條例第31條之1 第1 項固有明定，
    其立法理由係為有效防止汽車駕駛人於行車中使用手持式行
    動電話進行撥接或通話對安全影響，爰增訂第1 項處罰規定
    ，依此可知，本法條係以車輛駕駛人於行駛道路中，使用手
    持式行動電話進行撥接或通話之行為為處罰對象；所謂「手
    持式行動電話」係指須以手握持而進行撥接或通話之行動電
    話，所謂「撥接或通話」係指有撥號、接聽、通話或數據通
    訊等使用狀態者而言，汽車駕駛人行駛道路禁止使用手持式
    行動電話實施及宣導辦法第2 條第2 款、第3 款亦有明定。
六、證人即舉發本件違規之員警甲○○證稱：伊於上開時間駕駛
    警車巡邏，每經文林北路，系爭汽車與警車同向行駛在警車
    之右方，伊在行進中看警車右邊之後視鏡時，往右看到受處
    分人一面開車一面使用行動電話，受處分人以右手拿行動電
    話放在右耳處，以左手開車，與伊同車之員警將車窗搖下揮
    手示意受處分人停車，在承德路、文林北路口攔停系爭汽車
    ，受處分人下車時手拿行動電話，未在通話中，便製單告發
    等語（本院卷第25、26頁），可徵證人甲○○當時係負責駕
    駛警車巡邏中，其本身於駕車行進中，定須注意車前狀況以
    維行車安全，受處分人並自承伊遭警車攔停時，警車係在系
    爭汽車左邊，足見系爭汽車當時行駛在警車之右方，二車係
    同時行進之狀態，衡以本件違規時間為夜間10時8 分許，幾
    近深夜，證人甲○○能否於駕車同時確認受處分人於行駛中
    使用行動電話撥接或通話，已非無疑；抑且，證人甲○○證
    稱受處分人係以右手拿行動電語放在右耳處（本院卷第25頁
    ），惟證人甲○○在警車駕駛座上，隔著時值勤之員警，透
    過右車窗，僅可看到受處分人之左側身體，如何能看到受處
    分人之頭部右耳處？縱依證人甲○○所見，受處分人之右手
    置於右耳部位屬實，又如何能確定受處分人右手確實持有行
    動電話通話中？證人甲○○復證稱斯時伊看到受處分人之行
    動電話並未發光，受處分人下車時未以行動電話通話，因受
    處分人用單手駕駛，故伊認定受處分人有撥接行動電話等語
    （本院卷第27頁），受處分人則堅稱其行動電話在撥接或通
    話時會發光（本院卷第29頁），依常情一般人撥接或以行動
    電話通話時，行動電話應會發出亮光，尤其於夜間撥接行動
    電話或通話，行動電話發出之亮光格外明顯，若受處分人確
    係撥接行動電話或通話，其行動電話豈可能毫無發出亮光？
    足證本件舉發之經過，顯係單憑舉發員警依其目擊受處分人
    以單手駕駛，遽爾認定受處分人於汽車行進中使用行動電話
    ，殊難排除證人誤判之可能。又舉發機關並未及時調閱受處
    分人於上開違規時間之行動電話通話明細，而受處分人使用
    之行動電話門號0000000000號之通信紀錄僅保存6 個月，本
    院查詢該門號於94年10月間之通話明細已過保存期限，無法
    提供，有中華電信股份有限公司客戶服務處98年6 月5 日信
    客一（一）警密（98）字第25 6號函復單1 紙在卷可稽（本
    院卷第39頁），足徵除證人即舉發員警甲○○之目視過程外
    ，並無其他證據足證受處分人於上開違規時間有撥接行動電
    話或通話，揆諸上開說明，自應為對受處分人有利之認定。
七、綜上所述，本件並無證據足資證明受處分人有上開違規行為
    ，原處分機關遽對受處分人裁罰，殊難認允當。應認本件異
    議為有理由，由本院將原處分撤銷，另諭知受處分人不罰。
據上論斷，依道路交通案件處理辦法第20條前段，裁定如主文。
中    華    民    國    98    年    6     月    29    日
                    交通法庭法  官  陳美彤
以上正本證明與原本無異。
如不服本裁定應於送達後5日內向本院提出抗告狀。
                            書記官  吳旻玲
中    華    民    國    98    年    6     月    29    日


司法院資訊處製作；財團法人民間司法改革基金會備份。
